最高法院刑事判決　　　　　　　九十四年度台非字第二九七號
　　上 訴 人　最高法院檢察署檢察總長
　　被　　告　甲○○
上列上訴人因被告偽造文書案件，對於台灣桃園地方法院中華民
國九十三年十一月八日第一審確定簡易判決（九十三年度壢簡字
第一五三六號，檢察官聲請簡易判決處刑案號：台灣桃園地方法
院檢察署九十三年度偵字第一三五四七號），認為違法，提起非
常上訴，本院判決如下：
    主  文
原判決關於訴訟程序違背法令部分撤銷。
    理  由
非常上訴理由稱：「按判決不適用法則，為違背法令。又法院之
組織不合法者，其判決當然違背法令，分別為刑事訴訟法第三百
七十八條及第三百七十九條第一款所明定。又，對於少年犯罪之
刑事追訴及處罰，以依少年事件處理法第二十七條移送之案件為
限，少年事件處理法第六十五條第一項，亦定有明文。然少年事
件處理法施行細則第八條第一項規定：『檢察官受理一般刑事案
件，發現被告於犯罪時未滿十八歲者，應移送該管少年法院。但
被告已滿二十歲者，不在此限。』同條第二項規定：『前項但書
情形，檢察官應適用本法第四章之規定進行偵查，認應起訴者，
應向少年法院提起公訴。』而依少年事件處理法第五條規定：『
直轄市設少年法院，其他縣（市）得視其地理環境及案件多寡分
別設少年法庭。』『尚未設少年法院地區，於地方法院設少年法
庭。但得視實際情形，其職務由地方法院原編制內人員兼任，依
本法執行之。』經查，本件被告甲○○係七十二年九月十六日出
生，於九十年六月十二日犯本件偽造文書罪時，尚未滿十八歲。
而本案經桃園縣政府警察局中壢分局於九十三年五月二十日報告
檢察官偵辦時，被告之年齡已滿二十歲，依上開說明，檢察官應
依少年事件處理法第四章之規定偵查後，向該管少年法院提起公
訴，並由少年法院或地方法院之少年法庭，依少年事件處理法中
少年刑事案件之審理程序進行審判。乃檢察官逕向原審法院聲請
簡易判決處刑（非常上訴意旨誤為處行），而原審法院亦逕以簡
易程序判處被告有期徒刑三月，並諭知易科罰金折算之標準，自
有判決不適用法則之違背法令。案經確定，攸關法律之正確適用
，合依刑事訴訟法第四百四十一條、第四百四十三條提起非常上
訴，以資糾正。」等語。
本院按判決不適用法則，為違背法令。又法院之組織不合法者，
其判決當然違背法令，刑事訴訟法第三百七十八條、第三百七十
九條第一款規定甚明。而少年事件處理法第六十五條第一項規定
，對於少年犯罪之刑事追訴及處罰，以依少年事件處理法第二十
七條第一項、第二項移送之案件為限。然少年事件處理法施行細
則第八條第一項規定：「檢察官受理一般刑事案件，發現被告於
犯罪時未滿十八歲者，應移送該管少年法院。但被告已滿二十歲
者，不在此限。」同條第二項規定：「前項但書情形，檢察官應
適用本法第四章之規定進行偵查，認應起訴者，應向少年法院提
起公訴。」再少年事件處理法第五條規定：「直轄市設少年法院
，其他縣（市）得視其地理環境及案件多寡分別設少年法庭。」
「尚未設少年法院地區，於地方法院設少年法庭。但得視實際情
形，其職務由地方法院原編制內人員兼任，依本法執行之」。又
按依法應由少年法院管轄審判之刑事案件，如由普通法院管轄審
判者，其判決為管轄錯誤；於未設有少年法院之地區與高等法院
及其分院，應由少年法庭審判之刑事案件，如由普通刑事庭審判
者，其判決為法院之組織不合法。本件被告甲○○係民國七十二
年九月十六日出生，於九十年六月十二日犯本件偽造文書罪時，
尚未滿十八歲，而桃園縣政府警察局中壢分局於九十三年五月十
七日以中警分刑字第００九三七００九三七八號函報告台灣桃園
地方法院檢察署檢察官偵辦（該署於九十三年五月二十日收文）
時，被告已滿二十歲，由上開說明，因桃園地區未設少年法院，
故檢察官應依少年事件處理法第四章之規定偵查後，向原審法院
少年法庭提起公訴，並由原審法院少年法庭依少年事件處理法之
少年刑事案件審理程序進行審判，始為適法。乃檢察官竟向原審
法院聲請簡易判決處刑，原審法院逕由刑事庭以簡易程序論處被
告行使偽造私文書罪刑，自有法院組織不合法之違誤。末查，判
決有法院之組織不合法者，在非常上訴審而言，係屬訴訟程序違
法（本院四十四年台非字第五四號判例參照），原判決法院之組
織不合法，自屬訴訟程序違背法令。案經確定，非常上訴意旨執
以指摘，為有理由。爰將原判決關於訴訟程序違背法令部分撤銷
，以資糾正。
據上論結，應依刑事訴訟法第四百四十七條第一項第二款，判決
如主文。
中　　華　　民　　國　九十四　年　 十二 　月 　三十 　日
                      最高法院刑事第九庭
                          審判長法官  陳　正　庸
                                法官  賴　忠　星
                                法官  王　居　財
                                法官  林　開　任
                                法官  林　立　華
      本件正本證明與原本無異
                                      書  記  官
中　　華　　民　　國　九十五　年　　一　　月　 十一 　日
                                                      Ｔ
